【裁判字號】    97,訴,400
【裁判日期】    970215
【裁判案由】    毒品危害防制條例
【裁判全文】
臺灣板橋地方法院刑事判決               97年度訴字第400號
公  訴  人  臺灣板橋地方法院檢察署檢察官
被      告  甲○○
                    3樓
                    （另案於臺灣臺北監獄執行中）
上列被告因毒品危害防制條例案件，經檢察官提起公訴（97年度
毒偵字第291 號），本院判決如下：
    主  文
本件管轄錯誤，移送於臺灣臺北地方法院。
    理  由
一、公訴意旨略以：甲○○前於民國八十九年間因施用第二級毒
    品案件，經臺灣臺北地方法院裁定送勒戒處所觀察、勒戒，
    於九十二年三月十四日入臺灣臺北看守所附設勒戒處所觀察
    、勒戒，因有繼續施用毒品之傾向，經同法院以九十二年度
    毒聲字第七三三號裁定令入戒治處所施以強制戒治一年，嗣
    因經評估認無繼續強制戒治之必要，經同法院以九十二年度
    毒聲字第一七七七號裁定停止戒治，所餘戒治期間交付保護
    管束，而於九十二年十月二十七日因停止戒治出所，保護管
    束於九十三年四月十二日期滿，強制戒治視為執行完畢，並
    由臺灣臺北地方法院檢察署檢察官以九十三年度戒毒偵字第
    七一號不起訴處分確定。詎猶不知悔改，明知海洛因、安非
    他命分別為毒品危害防制條例第二條第二項第一款、第二款
    所定之第一級、第二級毒品，均不得持有及施用，復基於施
    用第一級毒品海洛因及第二級毒品安非他命之犯意，於九十
    五年十二月七日不詳時間，在臺北市○○區○○路二段四一
    六巷六十六弄六十九號三樓住處，以注射方式施用海洛因；
    另於九十五年十二月八日之不詳時間，在上開住處，以吸食
    器燒烤之方式施用安非他命。嗣於九十五年十二月八日上午
    十一時許，在臺北縣三重市○○○路七十三號七樓名爵商務
    旅館七０三室為警查獲，經採集尿液送驗，安非他命類及鴉
    片類均呈陽性反應，始查悉上情。因認被告甲○○涉犯毒品
    危害防制條例第十條第一項、第二項之施用第一級毒品、第
    二級毒品罪嫌。
二、按「案件由犯罪地或被告之住所、居所或所在地之法院管轄
    。」刑事訴訟法第五條第一項定有明文。此即所謂「土地管
    轄」之規定，屬於上開法律規定之各地方法院均有刑事管轄
    之權限。惟為避免管轄法院因被告之住所、居所及所在地變
    更而一再變更，土地管轄必須恆定，即以案件繫屬於法院之
    日為準；而對於管轄權之有無，係屬於法院應依職權調查之
    事項（參照司法院二十四年院字第一二四七號解釋、同院三
    十七年院解字第三八二五號解釋意旨、最高法院四十八年台
    上字第八三七號判例意旨、同院八十一年度台上字第八七六
    號判決意旨）。次按「無管轄權之案件，應諭知管轄錯誤之
    判決，並同時諭知移送於管轄法院。」同法第三百零四條定
    有明文，且依同法第三百零七條之規定，此項判決並得不經
    言詞辯論為之。
三、經查：被告甲○○於警詢、偵查及本院審理中歷次陳報之住
    所地係「臺北市○○區○○路二段四一六巷六十六弄六十九
    號三樓」，並有個人基本資料查詢結果一份在卷可稽，足認
    被告之住所地並非屬於本院管轄區域。又依起訴書所示犯罪
    事實，被告本案施用第一級毒品、第二級毒品之地點即其犯
    罪地，均係在「臺北市○○區○○路二段四一六巷六十六弄
    六十九號三樓住處」，被告於本院審理時亦陳稱其施用第一
    級毒品、第二級毒品之地點均在上址住處，是被告犯罪地亦
    非在本院管轄範圍內。另被告係於九十五年十二月八日上午
    八時許，在臺北縣三重市○○○路七十三號七樓名爵商務旅
    館七０三室與另案被告劉鴻彬、李宛諭一同為警查獲，而被
    告甲○○於警詢時即供稱：警方於上開地點查獲第一級毒品
    海洛因、第二級毒品安非他命等物，是當天早上劉鴻彬打電
    話叫伊去他承租之上開旅館房間跟他碰面，過不久警察就進
    來搜索了等語，復於偵、審中供稱：扣案毒品、工具等物不
    是伊所有，伊不知道劉鴻彬有毒品，伊本件施用毒品並沒有
    使用扣案之毒品及工具，該扣案物與伊無關等語，而另案被
    告劉鴻彬亦於卷附臺北市政府警察局刑事警察大隊扣押物品
    目錄表之「所有人／持有人／保管人」欄上簽名、捺印表示
    扣案之毒品等物均係其所有或持有之物，復無其他積極證據
    足以證明上開扣案毒品等物係供被告本件所施用之毒品，亦
    無證據證明上開扣案物與被告本案施用毒品有何關聯性，故
    本件並無積極證據可認被告在本院所管轄區域內有持有第一
    級毒品或第二級毒品之行為。再者，本件於九十七年一月二
    十四日繫屬於本院時，被告係在址設桃園縣龜山鄉○○路宏
    德新村二號之臺灣臺北監獄執行，並未於本院所轄範圍之監
    所執行或在押，有臺灣高等法院在監在押全國紀錄表一份附
    卷可稽，是被告於本件繫屬時之所在地亦難認定係在本院管
    轄範圍內。
四、綜上所述，本件被告之犯罪地、住居所及所在地均非係在本
    院管轄範圍內，本院自無管轄權可言。檢察官誤向本院起訴
    ，揆諸首開說明，自有未合，爰不經言詞辯論，逕為諭知管
    轄錯誤之判決，並移送有管轄權之臺灣臺北地方法院審理之
    。
據上論斷，應依刑事訴訟法第三百零四條、第三百零七條，判決
如主文。
中    華    民    國    97    年    2     月    15    日
                  刑事第十六庭  審判長法  官  白光華
                                      法  官  曾淑娟
                                      法  官  楊志雄
以上正本證明與原本無異
如不服本判決應於送達後10日內向本院提出上訴狀
                                      書記官  陳春銘
中    華    民    國    97    年    2     月    15    日


司法院資訊處製作；財團法人民間司法改革基金會備份。
